最高法院刑事判決　　　　　　一○○年度台上字第一二七六號
上　訴　人 蔡孟勳
上列上訴人因違反槍砲彈藥刀械管制條例案件，不服台灣高等法
院台南分院中華民國九十八年九月二十八日第二審判決（九十八
年度上訴字第七０七號，起訴案號：台灣台南地方法院檢察署九
十七年度營偵字第四０七號），提起上訴，本院判決如下：
    主  文
上訴駁回。
    理  由
按刑事訴訟法第三百七十七條規定：上訴於第三審法院，非以判
決違背法令為理由，不得為之。是提起第三審上訴，應以原判決
違背法令為理由，係屬法定要件。如果上訴理由書狀並未依據卷
內訴訟資料，具體指摘原判決不適用何種法則或如何適用不當，
或所指摘原判決違法情事，顯與法律規定得為第三審上訴理由之
違法情形，不相適合時，均應認其上訴為違背法律上之程式，予
以駁回。本件原審經審理結果，認為上訴人蔡孟勳違反槍砲彈藥
刀械管制條例之犯行明確，因而維持第一審關於上開部分，依想
像競合犯從一重論上訴人以未經許可，持有可發射子彈具有殺傷
力之改造手槍罪，處有期徒刑三年二月，併科罰金新台幣五萬元
，並諭知罰金如易服勞役折算標準之判決，駁回上訴人在第二審
之上訴。已詳敘其調查、取捨證據之結果及憑以認定犯罪事實之
心證理由。並就上訴人否認犯行之供詞及其所辯各語認非可採，
予以論述及指駁。從形式上觀察，原判決尚無足以影響判決結果
之違背法令情形存在。上訴意旨略稱：(1)依證人即警員方慶昌之
證述，其至上訴人騎乘機車發生車禍倒地之現場，見扣案槍枝（
即具有殺傷力之仿Walther廠PPK/S型半自動改造手槍一枝，槍枝
管制編號0000000000、含彈匣一個，現場並查獲具有殺傷力之非
制式子彈四顆，以下合稱扣案槍、彈）係直接裸露，距機車置物
箱約有一公尺之情，則即使係於上訴人之機車撞擊後自置物箱內
逸出後滑行，以柏油路之粗糙及槍枝之沈重，又未有包裝阻隔，
何以全無刮痕存在，即非無疑。原審未將槍枝及彈匣送鑑定，查
明槍枝上之刮痕位置，及刮痕內有無堆積污垢，以究明槍枝是否
由摩托車內飛濺而出，或遭他人事後放置，有調查未盡及理由不
備之違法。(2)依原審審判筆錄之記載，審判長係問上訴人：「對
本案扣案證物有無意見（逐一提示）？」上訴人答：「無」，並
未命上訴人辨認，致上訴人未能指出槍枝並無新刮痕等有利事項
，原審並因而未能體察扣案槍枝、彈匣分別於柏油路上滑行一公
尺、四公尺，是否會無絲毫刮痕，即遽以推測、擬制方法認定事
實，有調查職責未盡之違法。(3)原判決依上訴人於車禍所受之傷
係因外傷導致急性硬腦膜下出血之傷勢，推定目擊證人林人杰應
係於短時間內到場，而認上訴人並無遭他人栽贓扣案槍、彈之可
能，並未查明該傷勢多久會喪命，亦有調查職責未盡之違法等語
。惟查：採證認事、取捨證據及證據證明力之判斷，乃事實審法
院之職權，苟其採證認事之論斷無違證據法則，即不容任意指為
違法。原判決認定扣案槍、彈確係於上訴人發生車禍時，自上訴
人騎乘機車之置物箱或車身某處逸出，為上訴人未經許可非法持
有之物，經依憑證人林人杰、林春杏夫妻（均證述其等發現上訴
人騎乘機車發生車禍倒地之現場時，即已目擊有一把銀色槍枝掉
落在機車置物箱旁邊，其等遂報警處理）及警員郭博成（所述其
據報至現場處理所見情形，與林人杰夫妻證述相符）之證詞，暨
卷附照片、道路交通事故現場圖（均顯示扣案槍、彈，俱散落右
倒機車之開啟置物箱後方，散落位置由近而遠，依序為手槍、子
彈、彈匣）等證據，並敘明：(1)依上訴人當時所受上述傷勢，如
遲延送醫，勢必導致性命無法挽救，可見林人杰夫妻縱非車禍後
第一時間見證車禍發生者，但亦應係事故發生後在極短時間內即
到達現場者。(2)上訴人車禍地點為偏僻鄉○○○道上，且在凌晨
三時許，應無遭人栽贓或故佈疑陣之可能。(3)扣案槍、彈及彈匣
，依其重量不同，依序散落於右倒機車已開啟置物箱後方，自物
理作用已足說明各該手槍、子彈、彈匣確係自上訴人機車之置物
箱散落而出至明，而該槍枝僅掉落在置物箱旁，亦未必產生碰觸
地面之明顯刮痕，是上訴人之原審選任辯護人所辯：其檢視結果
，該槍枝老舊，僅有舊刮痕，無新刮痕存在，扣案槍、彈非從上
訴人之機車置物箱內逸出云云，並無可取各等情。俱說明審認、
論駁綦詳。其推理論斷衡諸經驗及論理等證據法則皆無違背，即
不容指為違法。且扣案槍、彈確屬上訴人非法持有之物，業據原
判決論證審認無訛，至於上訴人所受之傷多久會致命、扣案槍枝
刮痕內有無積垢及情形如何，俱難謂與犯罪事實之認定有何必要
之關聯，原審即便未為調查，仍無違背調查證據必要性可言。又
刑事訴訟法第一百六十四條第一項規定：「審判長應將證物提示
當事人、代理人、辯護人或輔佐人，使其辨認。」依原審審判筆
錄之記載，審判長問：「對本案扣案證物有何意見？（逐一提示
）」而據上訴人及其辯護人等均答稱：「無」等情，顯見已將扣
案槍、彈等證物提示上訴人等在庭之人，使其等辨認，所踐行之
調查證據程序，自屬於法無違。經核上訴意旨，均係置原判決所
為明白論斷於不顧，仍持已為原判決指駁之陳詞，專憑己意再事
爭辯，或任意指摘原判決違法，難認已符合首揭法定之第三審上
訴要件。本件上訴違背法律上之程式，應予駁回。
據上論結，應依刑事訴訟法第三百九十五條前段，判決如主文。
中    華    民    國  一○○  年    三    月   十七   日
                      最高法院刑事第七庭
                          審判長法官  邵  燕  玲  
                                法官  李  伯  道  
                                法官  孫  增  同  
                                法官  李  嘉  興  
                                法官  洪  昌  宏  
本件正本證明與原本無異
                                      書  記  官  
中    華    民    國  一○○  年    三    月  二十一  日
                                                       s